【裁判字號】    97,訴,899
【裁判日期】    971106
【裁判案由】    殺人未遂等
【裁判全文】
臺灣臺南地方法院刑事判決               97年度訴字第899號
公  訴  人  臺灣臺南地方法院檢察署檢察官
被      告  張高田
            賴駿杰
            賴國榮
            張高本
共      同
選任辯護人  江信賢律師
            熊家興律師
            曾靖雯律師
上列被告因殺人未遂等案件，經檢察官提起公訴（97年度調偵字
第280號），本院判決如下：
    主  文
張高田、賴俊杰、賴國榮共同傷害人之身體，張高田、賴俊杰各
處有期徒刑壹年肆月，均減為有期徒刑捌月；賴國榮處有期徒刑
壹年，減為有期徒刑陸月，如易科罰金，以新臺幣壹仟元折算壹
日。
張高本公訴不受理。
    事  實
一、張高本（綽號棕簑，已歿）係位於臺南縣新營市「新峰汽車
    保養場」之負責人，兼營高速公路拖吊業並靠行在「土牛拖
    吊公司」。因不滿黃彥綸向承辦員警造謠所派遣之司機有飲
    酒之情形，而由廖正華及廖金桂分屬之拖吊公司搶走95年12
    月27日中午12時許，在國道一號公路新營收費站南下約281
    公里處所發生之大貨車衝撞ETC護欄後衝下高速公路邊坡之
    拖吊業務，致令張高本派遣前往之司機賴駿杰（綽號大餅）
    及綽號「牛頭」男子徒勞而返，而懷恨在心。當日（95年12
    月27日）適逢張高本舉辦兒子彌月酒宴，與雙方均熟識之廖
    榮華及吳建聲應邀參加酒宴，席間得知此事後，於同日下午
    4時許，分以電話邀請廖正華、廖金桂及黃彥綸前往張高本
    上開保養場談判。黃彥綸駕車搭載廖正華、廖金桂到達後，
    由廖正華、廖金桂先行進入該保養場向張高本解釋，惟張高
    本、張高田（綽號茶壺，即張高本兄）、賴駿杰（綽號大餅
    ）、賴國榮（即張高本舅舅），及不詳姓名、年籍之成年男
    子多人不接受廖正華之說詞，隨即共同基於傷害他人身體之
    犯意聯絡，由賴駿杰以手掐住廖正華之頸部後，張高本及張
    高田隨即喊打，不詳姓名、年籍之成年男子多人衝向並出拳
    毆打廖正華及廖金桂，張高本旋持木棍毆打廖正華頭部；黃
    彥綸見狀，進入協助廖正華、廖金桂逃離該處，張高本乃高
    喊毆打大胖（指黃彥綸），不詳姓名、年籍之成年男子於是
    群起圍毆黃彥綸，賴駿杰則持木棒毆打黃彥綸之頭部，因而
    致廖正華受有頭部外傷併臉部擦傷、輕微腦震盪、頸部勒傷
    、胸部挫傷併擦傷、左手臂擦傷等傷害；廖金桂受有前臂之
    開放性傷口、手指開放性傷口、胸壁挫傷等傷害；黃彥綸受
    有頭皮、前臂、髖及大腿之開放性傷口。幸經在場之廖榮華
    及吳健聲極力阻攔張高本等人繼續圍毆，廖正華、廖金桂、
    黃彥綸三人方得逃離。
二、案經法務部調查局嘉義縣調查站報告臺灣嘉義地方法院檢察
    署呈請臺灣高等法院臺南分院檢察署檢察長令轉臺灣臺南地
    方法院檢察署檢察官偵查起訴。
    理  由
壹、有罪部份：
一、按被告以外之人於審判外之言詞或書面陳述，除法律有規定
    者外，不得作為證據；且證人依法應具結而未具結者，其證
    言不得作為證據，刑事訴訟法第159條第1項、第158條之3分
    別定有明文。另被告以外之人於審判外之陳述，雖不符前四
    條之規定，而經當事人於審判程序同意作為證據，法院審酌
    該言詞陳述或書面陳述作成時之情況，認為適當者，亦得為
    證據，同法第159條之5第1項亦有明文。又同法第159條之2
    且明定：「被告以外之人於檢察事務官、司法警察官或司法
    警察調查中所為之陳述，與審判中不符時，其先前之陳述具
    有較可信之特別情況，且為證明犯罪事實存否所必要者，得
    為證據。」，是：
（一）被告等爭執本件證人廖正華、廖金桂、黃彥綸、廖榮華於
      法務部調查局嘉義調查站所為之陳述，為被告以外之人審
      判外之陳述；以及證人黃彥綸96年12月17日於檢察官偵查
      中未經具結所為之證言，均欠缺證據能力，應屬有據。
（二）95年12月27日長庚紀念醫院嘉義分院95年12月27日廖正華
      診斷證明、行政院衛生署新營醫院廖金桂、黃彥綸之診斷
      證明，雖亦為被告以外之人審判外之陳述，然業經被告等
      同意作為證據使用，且該等證明乃醫生依據其專業，就被
      害人等受傷情況所為之專業意見，審酌其作成時之情況應
      無不當，依法自得為證據。
（三）至吳建聲95年12月29日調查局筆錄，雖亦為被告以外之人
      審判外之陳述，然其證述情節與其審判中所言有所出入，
      且其於調查局所為供述距本件事發日僅2日之隔，印象猶
      新，較之事發近2年後97年8月7日審判時之證言，顯具可
      信性；且吳建聲後者之陳述，避重就輕，有迴護被告等之
      嫌，其於調查局之供述具有較可信之特別情況，又為證明
      犯罪事實存否所必要，依刑事訴訴訟法第159條之2規定，
      得為證據。
二、訊據被告張高田、賴駿杰、賴國榮等人固不否認因拖吊業務
    與被害人廖正華、廖金桂、黃彥綸結怨，並由熟識雙方之廖
    榮華、吳建聲分邀該三名被害人於95年12月27日至被告張高
    本上開保養場談判；惟均矢口否認有傷害被害人等之犯行，
    辯稱：渠等並未毆打廖正華等人云云。經查：
（一）被告等因上開拖吊事件，而對被害人三人心生不滿，被告
      等並不爭執，已稽被告等有犯罪之動機；而被告等傷害被
      害人三人之情，亦分別據被害人即：
 （1）廖正華證述：「95年12月27日15時許黃彥綸在新營市○○
      路000號處接到張高本手機，而後聽黃彥綸說張高本說要
      找我們輸贏，叫我們新營包包起來，並對黃彥綸辱罵三字
      經。當時我及廖金桂在旁。」、「當日16時在張高本之工
      廠外面與廖金桂先被張高本、張高田、賴駿杰、賴國榮分
      別以拳頭、木棒打，二人因此受傷，而後黃彥綸被張高本
      、張高田、賴駿杰、賴國榮及不詳男子共約10名，分持木
      棍、拳頭、石頭、抓咬致黃彥綸。（96年度偵字第4144號
      卷，即偵2卷第10、11頁）、「賴駿杰先用手束住我脖子
      ，廖榮華要將我們架開，張高本就喊打，十幾個人就出來
      。賴國榮與張高田各拿一支木棒，打我跟廖金桂。因為被
      賴駿杰束住脖子，拖離開辦公室桌子。我用手保護頭部，
      頭朝下，看不是很清楚，但我知道是他們二人打我。張高
      本用拳頭打我。」、「黃彥綸要進去救我們，但進入時被
      張高本看到，張高本說黃彥綸在那裡，一群人就出去圍住
      他了。黃彥綸也被圍毆，並被賴駿杰用木棍打頭，黃彥綸
      就跌落水溝。」（本院卷第94至96頁）；
 （2）廖金桂證稱：「95年12月27日下午15時多許黃彥綸接到張
      高本手機，聽黃彥綸說張高本說要找我們輸贏。當時我、
      黃彥綸、廖正華三人在一起」、「當日16時多許在張高本
      之工廠外面我及廖正華先被張高本、張高田、賴駿杰、賴
      國榮分別以拳頭、木棒打，我們因此受傷，而後黃彥綸被
      張高本、張高田、賴駿杰、賴國榮及不詳男子共約10名，
      分持木棍、拳頭、石頭、抓咬致黃彥綸受傷。」（偵2卷
      第11、12頁）、「我們（指其與廖正華）一進去還沒有坐
      下就被大小聲，都還沒開口就被打了。首先是賴駿杰打廖
      正華，二人用拳頭互毆，我有去隔開。之後黃彥綸來後，
      全部的人都衝過來，有人拿木棍、石頭猛砸猛打。當時我
      被張高田抓住，賴駿杰、賴國榮用拳頭打我。」、「先是
      賴駿杰拿木棍，後來不知道是誰又拿來打。」、「我看到
      黃彥綸被打。賴駿杰先衝過來拿木棍從黃彥綸頭打下，黃
      彥綸一直用手保護頭部。」、「我確定賴國榮在裡面有打
      我，因為張高田把我抓住時，賴國榮說我的胸膛很厚，就
      一直用拳頭打我，我看得很清楚。」（本院卷第99至101
      頁）；
 （3）黃彥綸96年8月10日偵查中具結陳述：「95年12月27日15
      時張高本在手機聯絡中說要找我輸贏。」、「當日16時在
      張高本之工廠外面我被張高本、張高田、綽號大餅（即賴
      俊杰），及張高本之舅舅賴國榮（賴國利為誤載）及不詳
      男子共約10名，分持木棍、拳頭、石頭、抓咬致我受傷。
      」（偵2卷第9頁）、「95年12月27日當天張高本、張高田
      他們辦滿月酒，因為拖車的事情有誤會，廖榮華打電話給
      廖正華說誤會當面談談要他來。之後廖正華、廖金桂先進
      去，我未及進去，廖金桂就來電說廖正華被賴駿杰打，我
      趕進去，才到門口，張高本、張高田、賴國榮、賴駿杰跟
      一群我不認的人就圍過來打我。木棍好像是張高本拿給賴
      駿杰要打我，我被他打到頭。張高田用牙齒咬我，很多人
      打我，我被抓著沒有辦法反抗。」、「我被打到跌落水溝
      ，賴駿傑兩手舉高木棍從旁邊斜削打頭部。」（本院卷第
      87、89頁）等語可按。
（二）並與證人廖榮華證稱：「95年12月27日16時在張高本之工
      廠外面黃彥綸、廖正華、廖金桂有被打傷，我有看見綽號
      大餅勒住廖正華脖子。」、「黃彥綸被打傷時被告4人均
      在場，被告4人及其他不詳男子分持石頭、木棒、拳頭。
      」（偵2卷第12、13頁）、「當天中午過後張高本兄弟邀
      我們去他們家喝小孩滿月酒。吃到一半，張高田談及高速
      公路發生事故，廖正華把拖吊車開到那邊準備拖吊，張高
      本拖吊公司司機也把車開到那邊，但沒有得到生意，而生
      摩擦，所以張高田在酒席間叫我打電話給我的老闆（指廖
      正華）請他來滿月酒酒席並談業務事情。之後我老闆來不
      到五分鐘，張高本的司機綽號大餅的賴駿傑就用手把我老
      闆勒住我老闆脖子。」（本院卷第76頁）；證人吳建聲證
      述：「95年12月27日中午，我前往張高本在新營交流道附
      近開設之「新峰水箱行」（即保養場）參加張高本兒子的
      滿月餐宴，餐宴後，我繼續留在現場飲酒唱歌，到了下午
      3 、4時左右，在場友人廖榮華表示，主人張高本與其朋
      友廖正華、廖金桂及「大胖」（即黃彥綸），當天中午在
      高速公路曾發生拖吊車生意糾紛，因此主動聯絡廖正華等
      人前來協調。廖正華等人約在半小時後抵達，廖正華、廖
      金桂二人先進入工廠，不料雙方說不到幾句話，張高本的
      胞兄張高田即動手打廖正華，並呼叫「大餅」等手下10餘
      人一起動手，當時因為現場很混亂，我看到廖正華、廖金
      桂二人被打的完全沒有招架能力，一直要逃出去，包括後
      來進來營救的「大胖」也被毒打，當時我有看到張高本等
      人中有人持建築用木棒毆打廖正華等三人（指被害人），
      在我與廖榮華等友人極力勸阻下，廖正華等人才得以逃脫
      。」（96年度他字第102號卷，即偵1卷第14頁）、「95年
      12 月27日16時在張高本之工廠外面空地，廖正華、廖金
      桂先被張高本、張高田、賴駿杰、賴國榮分別以拳頭、木
      棒打受傷，而後黃彥綸被張高本、張高田、賴駿杰、賴國
      榮男子共約10名，分持木棍、拳頭、石頭、抓咬致黃彥綸
      受傷。」（偵2卷第13頁）等情節相符。雖該二證人於本
      院審理時，廖榮華藉口因當時酒醉，記憶不清；而吳建聲
      則宣稱將被告等犯罪工具之木棒奪下，因此被告賴俊杰未
      以木棒毆打被害人等語，然該二人與被告等熟識，此觀該
      二人聞悉被告等與被害人等結怨，乃聯繫被害人等與被告
      等會面，以化解雙方糾紛之舉即明。該二人既與被告等熟
      識，當無於調查局詢問及檢察官偵查中誣陷被告等人之理
      ，所言足以採信，是渠等於本院所為不同之供述，乃屬避
      重就輕迴護被告之言，顯無足取。
（三）被害人廖正華受有頭部外傷併臉部擦傷、輕微腦震盪、頸
      部勒傷、胸部挫傷併擦傷、左手臂擦傷；廖金桂受有前臂
      之開放性傷口、手指開放性傷口、胸壁挫傷；黃彥綸則受
      有頭皮、前臂、髖及大腿之開放性傷口等傷害，復有95年
      12月27日長庚紀念醫院嘉義分院95年12月27日廖正華診斷
      證明、行政院衛生署新營醫院廖金桂、黃彥綸之診斷證明
      在卷為憑。綜上，被告等基於傷害他人身體之犯意聯絡，
      致被害人等分別受有上開傷害之犯行，事證明確，堪以認
      定。
三、公訴意旨雖以被告張高本向被害人恫稱「看誰先包起來（台
    語）」，並高喊「讓他（指廖正華）死」、「把大胖（指黃
    彥綸）打死」，且被告張高本與上開三名被告有犯意之聯絡
    與行為之分擔，而認被告等涉犯殺人未遂罪嫌；惟被告等因
    拖吊業務而與被害人等滋生嫌隙，並施以暴力，顯見其不滿
    及憤怒之程度，被告等於盛怒之下已無好言可期；況「新峰
    汽車保養場」現場維修工具甚多，倘被告等有殺害被害人等
    之意，豈有不持質地較堅硬而得以危害人生命之螺絲起子、
    扳手、鐵管等工具為之，而代之以殺傷力較差之木棒之理。
    檢察官徒以被告憤怒之下口出欲置他人於死地之惡言，驟認
    被告等有殺人之犯意，尚不足為證，本院爰變更檢察官所引
    應適用之法條。核被告張高田、賴俊杰、賴國榮三人所為，
    均係犯刑法第277條第1項之普通傷害罪；且該三人相互間，
    且與張高本、不詳姓名成年男子等有犯意之聯絡與行為之分
    擔，均為共同正犯。又被告三人本於一傷害犯意，接續為一
    個傷害行為，並侵害被害人廖正華、廖金桂，黃彥綸三人之
    身體，為想像競合犯，依法應論以一傷害罪。爰審酌被告等
    因拖吊糾紛心生不滿，藉彌月喜宴邀約被害人，令被害人等
    沒有戒心，又在其自有保養場仗勢傷人，行徑惡質；且被告
    張高田身為雇主之兄長，利用權勢吆喝保養場之人，引發眾
    人圍毆被害人等，情節非輕；而被告賴俊杰則持木棒傷人，
    手段兇暴；且被告三人犯後均無悔意等犯罪動機、手段、所
    生危害，及其犯後態度等一切情狀，分別量處如主文所示之
    刑。另該三名被告之犯行，均發生在96年4月24日前，所犯
    罪名及其宣告刑，悉合於中華民國96年罪犯減刑條例減刑要
    件，爰均減其刑，併諭知易科罰金之折算標準。另賴俊杰持
    以傷人之木棒未經扣案，為免日後執行困難，爰不為沒收之
    宣告。
貳、不受理部份：
一、公訴意旨另以：被告張高本基於恐嚇之犯意，於95年12月27
    日下午3時30分許，以行動電話0000000000門號撥打黃彥綸
    （綽號大胖）所使用之行動電話0000000000門號，向黃彥綸
    嚇稱：「大胖你看我沒，你爸棕簑，要和你輸贏，看誰先包
    起來」等語，致黃彥綸心生畏懼；且張高本與上開論罪科刑
    之三名被告，基於傷害他人之犯意聯絡與行為分擔，傷害廖
    正華、廖金桂，及黃彥綸等人，因認被告張高本涉犯恐嚇及
    殺人未遂等罪嫌。
二、按被告死亡，應諭知不受理之判決；且不受理判決得不經言
    詞辯論為之，刑事訴訴法第303條第5款、第307條分別定有
    明文。茲被告張高本業於97年8月12日死亡，有財團法人奇
    美醫院柳營分院97年8月13日死亡證明書附卷可參，則依前
    揭法條規定，本件被告張高本被訴恐嚇及殺人未遂之犯行，
    自得不經言詞辯論，逕為不受理之判決。
據上論斷，應依刑事訴訟法第299條第1項前段、第300條、303條
第5款、第307條，刑法第28條、第277條第1項、第55條、第41條
第1項前段，中華民國96年罪犯減刑條例第2條第1項第3款、第7
條、第9條，判決如主文。
本案經檢察官陳鋕銘到庭執行職務
中    華    民    國    97    年    11    月    6    日
                  刑事第十二庭  審判長法  官  卓穎毓
                                      法  官  莊玉熙
                                      法  官  魏玉英
以上正本證明與原本無異                                                           
如不服本判決應於收受本判後10日內向本院提出上訴書狀，並應
敘述具體理由。如未敘述上訴理由者，應於上訴期間屆滿後20日
內向本院補提理由書狀（均須按他造當事人之人數附繕本）「切
勿逕送上級法院」。
                                      書記官  曾盈靜
中    華    民    國    97    年    11    月    7     日

附錄本案論罪科刑法條全文
中華民國刑法第277條
傷害人之身體或健康者，處3年以下有期徒刑、拘役或1000元以
下罰金。
犯前項之罪因而致人於死者，處無期徒刑或7年以上有期徒刑；
致重傷者，處3年以上10年以下有期徒刑。

司法院資訊處製作；財團法人民間司法改革基金會備份。
